臺灣臺中地方法院交通事件裁定　　　 100年度交聲字第3334號
原處分機關　交通部公路總局臺中區監理所豐原監理站
異　議　人
即受處分人　游政育
上列受處分人因違反道路交通管理處罰條例案件，對於交通部公
路總局臺中區監理所豐原監理站民國100年11月30日所為之裁決
（豐監稽違字第裁63-HE0000000號裁決書），聲明異議，本院裁
定如下：
    主    文
異議駁回。
    理    由
一、聲明異議人即受處分人游政育（下稱受處分人）聲明異議意
    旨略以：本人因違反刑法一百八十五條之三規定（誤載為道
    路交通管理處罰條例第三十五條第一項第一款），業聽從檢
    察官緩起訴處分支付公益捐款新臺幣（下同）三萬元整，惟
    豐原監理站又依道路交通管理處罰條例第三十五條第一項第
    一款規定，再次處罰，爰不服原處分，提出聲明異議等語。
二、原處分機關即交通部公路總局臺中區監理所豐原監理站（下
    稱原處分機關）係以：受處分人駕駛○五八－ＤＭＺ號重型
    機車，於民國九十九年九月二十八日二十二時四十八分許，
    在臺中縣豐原市（現改制為臺中市豐原區○○○○道與田心
    路二段處，因「酒後駕車，經現場實施呼氣酒精濃度測試為
    一．一七ｍｇ／Ｌ，超過○．二五」違規，經原臺中縣警察
    局（現改制為臺中市政府警察局）豐原分局合作派出所員警
    依違反道路交通管理處罰條例第三十五條第一項第一款當場
    舉發。因受處分人已依緩起訴處分命令支付國庫三萬元，原
    處分機關遂依道路交通管理處罰條例第三十五條第一項第一
    款、行政罰法第二十六條第二項、第三項規定，於一百年十
    一月三十日以豐監稽違字第裁六三－ＨＥ0000000號
    裁決書，裁處受處分人罰鍰一萬五千元（差額部分），駕照
    吊扣及施以道安講習已另裁決並執行等語。
三、按汽車駕駛人，駕駛汽車經測試檢定有酒精濃度超過規定標
    準者，處一萬五千元以上六萬元以下罰鍰，並當場移置保管
    該汽車及吊扣其駕駛執照一年；因而肇事致人受傷者，並吊
    扣其駕駛執照二年；又按汽車駕駛人有飲酒後其吐氣所含酒
    精成份超過每公升○．二五毫克以上者，不得駕車，道路交
    通管理處罰條例第三十五條第一項第一款及道路交通安全規
    則第一百十四條第二款分別定有明文。
四、經查：
(一)受處分人確有上開酒後駕車且其吐氣所含酒精成份經酒測結
    果達每公升一．一七毫克之違規事實，為受處分人所是認，
    並有舉發違反道路交通管理事件通知單影本一紙在卷可憑，
    固足認定。
(二)按九十四年二月五日公布、九十五年二月五日施行之行政罰
    法第二十六條第一項規定：「一行為同時觸犯刑事法律及違
    反行政法上義務規定者，依刑事法律處罰之，但其行為應處
    以其他種類行政罰或得沒入之物而未經法院宣告沒收者，亦
    得裁處之」，又同條第二項規定：「前項行為如經不起訴處
    分或為無罪、免訴、不受理、不付審理之裁判確定者，得依
    違反行政法上義務規定裁處之」，則受處分人上開酒後駕車
    行為，即係一行為同時觸犯刑法第一百八十五條之三之公共
    危險罪與道路交通管理處罰條例第三十五條第一項第一款之
    酒醉駕車之行政罰，依上開規定，若依刑事法律之刑法第一
    百八十五條之三規定處罰，即不得再課予行政法上裁罰義務
    。
(三)又茲因行政罰法於前揭制定公布施行之際，未及將緩起訴處
    分納入該法第二十六條規範，衍生「一行為同時觸犯刑事法
    律及違反行政法上義務規定，經檢察官為緩起訴處分確定並
    繳納緩起訴處分金後，行政機關得否依行政罰法第二十六條
    第二項規定裁處罰鍰」之疑義。而就上開疑義，經法務部召
    開會議研商並獲致結論略以：「緩起訴處分視同不起訴處分
    ，故一行為同時觸犯刑事法律及違反行政法上義務規定，經
    緩起訴處分確定後，行政機關得依行政罰法第二十六條第二
    項規定裁處罰鍰」。最高行政法院實務見解與本部見解大致
    相符。惟臺灣高等法院認為：「交通法庭不得於緩起訴猶豫
    期間內，依道交條例第三十五條第八項就差額部分為裁罰。
    」其所持見解與法務部顯有不同。鑒於司法實務仍有不同意
    見，為杜爭議，有修法明文規範之必要（立法院公報第一百
    卷第七十期院會紀錄參照）。是以，行政罰法第二十六條規
    定於一百年十一月八日再次修正，經總統於一百年十一月二
    十三日以華總一義字第一○○○○二五九七九一號令公布，
    並自一百年十一月二十五生效日生效施行。而行政罰法第二
    十六條第二項修正為「前項行為如經不起訴處分、緩起訴處
    分確定或為無罪、免訴、不受理、不付審理、不付保護處分
    、免刑、緩刑之裁判確定者，得依違反行政法上義務規定裁
    處之」，並增定第三、四、五項規定，其中第三項規定「第
    一項行為經緩起訴處分或緩刑宣告確定且經命向公庫或指定
    之公益團體、地方自治團體、政府機關、政府機構、行政法
    人、社區或其他符合公益目的之機構或團體，支付一定之金
    額或提供義務勞務者，其所支付之金額或提供之勞務，應於
    依前項規定裁處之罰鍰內扣抵之」，可徵立法者就一行為同
    時觸犯刑事法律及違反行政法上義務規定，經緩起訴處分或
    不付保護處分、免刑、緩刑之裁判確定者，明定行政機關得
    依違反行政法上義務規定裁處。且行為人依緩起訴處分或緩
    刑裁判所支付一定之金額或提供之義務勞務，應扣抵罰鍰金
    額。
(四)再者，為避免過渡期間行政罰裁處之法律適用有所不明，立
    法者並於同法第四十五條增定第三項「本法中華民國一百年
    十一月八日修正之第二十六條第三項至第五項規定，於修正
    施行前違反行政法上義務之行為同時觸犯刑事法律，經緩起
    訴處分確定，應受行政罰之處罰而未經裁處者，亦適用之；
    曾經裁處，因訴願、行政訴訟或其他救濟程序經撤銷，而於
    修正施行後為裁處者，亦同。」，是於修正施行前經緩起訴
    處分確定，應受行政罰之處罰而未經裁處者，自應適用修正
    後行政罰法第二十六條之上述規定，至為明確。又關於上開
    一行為同時觸犯刑法及違反行政法義務，經檢察官為緩起訴
    處分確定，是否得再以行政罰裁處，原並無明文規定，自無
    行政罰法第五條之「從新從輕」之比較法原則之問題，附此
    敘明。
(五)本件受處分人於九十九年九月二十八日二十二時四十八分許
    ，駕駛車牌號碼○五八－ＤＭＺ號重型機車有酒後駕車之行
    為，已如前述。查該酒駕違規行為業經臺灣臺中地方法院檢
    察署檢察官於九十九年十月一日以九十九年度速偵字第三六
    七一號為緩起訴處分，其期間一年，受處分人應於收受緩起
    訴處分命令通知書之日起一個月內向國庫支付三萬元，且由
    受處分人履行完畢，嗣於一百年十月十七日期滿未經撤銷緩
    起訴處分而實質確定等情，有臺灣臺中地方法院檢察署檢察
    官緩起訴處分書、執行緩起訴處分命令通知書、臺灣臺中地
    方法院檢察署自行收納款項統一收據影本及臺灣高等法院被
    告前案紀錄表各一份在卷可稽。是受處分人上述酒駕行為，
    同時觸犯刑事法律及違反行政法上義務規定，雖經檢察官為
    緩起訴處分確定，然依上述規定說明，原處分機關於該規定
    一百年十一月二十五日施行後之一百年十一月三十日，即應
    再裁處受處分人罰鍰、吊扣駕駛執照及命其參加道路交通安
    全講習等行政罰，惟受處分人既經緩起訴處分確定且經命向
    公庫支付三萬元處分金，依上述行政罰法第二十六條第三項
    規定，所支付之金額應於罰鍰內扣抵之，又查本件受處分人
    駕駛重機車被查獲時呼氣酒精濃度達每公升一．一七毫克，
    依前開道路交通管理事件統一裁罰標準及處理細則規定原應
    裁處四萬五千元，經扣抵所支付之三萬元，就行政罰之罰鍰
    部分仍應裁處一萬五千元（即差額部分）。從而，原處分機
    關依上開行政罰法第二十六條第二項、第三項規定，裁罰本
    件受處分人一萬五千元罰鍰，核無違法、不當。準此，受處
    分人主張其既已為緩起訴處分即不得再依前述規定裁罰罰鍰
    云云，而提起本件聲明異議，核為為無理由，應予駁回。
(六)按吊扣駕駛執照及道路交通安全講習部分，因屬行政罰法所
    稱其他種類行政罰，依行政罰法第二十六條第二項後段之規
    定，縱經依刑事法律處罰後，仍得裁處之，聲明異議意旨認
    此部分亦屬一事二罰云云，已有誤會。且有關吊扣駕駛執照
    及道路交通安全講習部分，亦非此次裁決書裁處範圍，此觀
    之原處分內容即明，是受處分人此部分之聲明異議亦核為無
    理由，亦應予駁回。
五、據上論結，應依道路交通管理處罰條例第八十七條第二項、
    道路交通事件處理辦法第十八條，裁定如主文。
中    華    民    國   100    年    12    月    22    日
                      交通法庭  法  官  江奇峰
以上正本證明與原本無異。
如不服本裁定應於送達後五日內向本院提出抗告狀。(須附繕
本)
                                書記官  林素珍
中    華    民    國   100    年    12    月    22    日